【裁判字號】    98,消債更,109
【裁判日期】    980618
【裁判案由】    更生
【裁判全文】
臺灣桃園地方法院民事裁定           98年度消債更字第109號
聲  請  人
即 債 務人  甲○○
上列當事人因消費者債務清理事件聲請更生，本院裁定如下：
    主  文
更生聲請駁回。
聲請費用由聲請人負擔。
    理  由
一、按債務人不能清償債務或有不能清償之虞者，得依本條例所
    定更生或清算程序，清理其債務。消費者債務清理條例第3
    條定有明文。故債務人聲請更生或清算，須符合不能清償債
    務或有不能清償之虞之要件。又聲請更生或清算不合程式或
    不備其他要件者，法院應以裁定駁回之，但其情形可以補正
    者，法院應定期間先命補正，復為同條例第8 條所明定。再
    按消費者債務清理條例更生之規範目的，係在維持債務人基
    本生活之情況下，於債務人之能力範圍內盡力清償債務，乃
    在幫助陷於經濟上困境之債務人，得藉由更生或清算程序，
    走出經濟困境，避免走向絕路，實現憲法所保障之生命權，
    非謂債務人得任意利用債務清理程序免除債務，是若債權人
    於債務人生請更生前後，業已提出債務人清償能力範圍內之
    清償條件，又無顯失公平之情形，然債務人僅一昧要求免除
    債務，而拒絕依該條件履行，即難認債務人有更生之誠意，
    自不應准許其更生。另按關於債務人及其受扶養親屬之必要
    生活費用部分，消費者債務清理條例雖期望使不幸陷入經濟
    困境之人得以清理債務，重建生活，然並無意使每一債務人
    及其受扶養親屬，均仍維持其原有生活程度或超出其自身經
    濟能力之高消費生活，而係在保障債務人最低生活水準之前
    提下，使債務人盡力清償以得更生之機會，且債務人於負擔
    債務時，亦應能預見其為償還債務，於履行期間必須經歷較
    不寬裕的經濟生活，是債務人自應調整其心態及生活需求，
    債務人及其受扶養親屬生活費用之支出，自不應由債務人任
    意主張。復最低生活水準因地因人而異，固無一定之標準，
    然行政院主計處公告之97年度臺灣省平均每人每月之最低生
    活費9,829 元，雖非得一體適用，然究非不能作為認定債務
    人每月必要生活支出之標準，債務人應力求樽節開銷用以償
    債，始符誠信，一併敘明。
二、聲請意旨略以：聲請人有不能清償債務之情事，且所負無擔
    保或無優先權之債務總額未逾新臺幣（下同）1,200 萬元，
    雖在本條例施行前曾與最大債權銀行進行前置協商（下稱系
    爭協商），然系爭協商方案超過聲請人所能負擔，致履行協
    商條件有重大困難，復未經法院裁定開始清算程序或宣告破
    產，爰向本院聲請更生等語。
三、經查：
(一)、本件聲請人現無資產（資產、負債內容及證據，詳如附表一
    所載），而其目前薪津扣除支付一般家庭生活用度後，未能
    超過系爭協商債務每月清償數額，又無其他支付方法，顯然
    無法履行系爭協商之債務（償債能力分析及所憑證據，均詳
    如附表二所載），聲請人之經濟境況，顯屬不能清償。
(二)、聲請人之所以無法履行系爭協商之債務，除因系爭協商之條
    件並未顧慮債務人之資力而未合情理，使債務人有甚難履行
    之虞外，且因協商當時聲請人月薪約54,395元，於97年10月
    起遭公司減薪，目前月薪僅32,682元，顯較協商時減少，本
    院認定符合消費者債務清理例第151 條第5 項規定「因不可
    歸責於己之事由，至履行顯有重大困難」（詳細理由及所憑
    證據，詳如附表二、三所載）。
(三)、本件債權人台北富邦銀行曾於聲請人無法履行系爭協商債務
    清償方案後，另與聲請人進行個別協商一致性方案，並提出
    180 期、0 利率之優惠還款條件，據此，若聲請人可依上開
    條件與各債權銀行達成協議，其清償上開債務僅需月付7,27
    4 元即可（縱加計其所稱向胞妹乙○○借款50萬元，每月應
    繳金額亦僅為10,052元）；而經本院就聲請人償債能力分析
    結果，聲請人每月償債能力為16,953元（詳如附表二所載）
    ，即其每月償債能力顯然高於台北富邦銀行所提出之還款條
    件，然聲請人竟不同意依該方案履行，逕向本院聲請更生，
    已難認有還款誠意。再經本院於98年6 月12日行訊問程序時
    ，債權人台北富邦銀行代理人仍當庭表示願以以180 期、0
    利率為聲請人積欠債務之還款條件，然為聲請人當庭拒絕並
    稱：台北富邦銀行所提方案每月繳款金額7,647 元，還款期
    限長達15年，我收入不穩定，所以無法履行，我只希望還本
    金3 成，其餘部分免除，利息希望0 等語，在在顯示，聲請
    人顯然僅欲藉更生程序免除其大部分債務，毫無清理債務之
    誠意，其聲請更生，自不應准許。
中    華    民    國    98    年    6     月    18    日
                  民事第二庭    法      官  尹  良
上為正本係照原本作成。
如不服本裁定，應於裁定送達後10日內，以書狀向本院提出抗告
，並繳納抗告費新臺幣1千元。
中    華    民    國    98    年    6     月    18    日
                                書  記  官  崔青菁


司法院資訊處製作；財團法人民間司法改革基金會備份。
